【裁判字號】    90,訴,1
【裁判日期】    901009
【裁判案由】    殘害人群治罪條例
【裁判全文】
臺灣高等法院高雄分院刑事判決                        九十年度訴字第一號
   自  訴  人    丙○○
   被      告    甲○○
   被      告    丁○○
   被      告    乙○○
   共      同
   指定辯護人    本院公設辯護人  孫妙岑
右列被告因殘害人群治罪條例案件，經自訴人提起自訴，本院判決如左：
      主  文
甲○○、丁○○、乙○○均無罪。
      理  由
一、自訴意旨略以：被告甲○○係高雄縣政府社會局長，被告丁○○係該局社會救助
    組組長，被告乙○○係該局所屬岡山社會福利中心社工員，三人均承辦社會救助
    之工作，自訴人丙○○原係低收入戶，詎彼三人意圖消滅低收入戶族群，將自訴
    人丙○○之低收入戶資格刪除，使高雄縣原有六千多戶的低收入戶，刪除、消滅
    為僅剩下五百多戶，並將自訴人丙○○之優惠存款取消，因認被告甲○○、丁○○、乙○○涉有殘害人群治罪條例第三條第一項第二、三款之罪嫌。
二、自訴人丙○○認其係低收入戶，被告甲○○、丁○○、乙○○三人意圖消滅低收
    入戶族群，將自訴人丙○○之低收入戶資格刪除，認被告甲○○、丁○○、乙○○涉有殘害人群治罪條例第三條第一項第二、三款之罪嫌，因依自訴人丙○○所
    訴也有侵害其個人法益，其係被害人，其以被害人身分自得提起自訴，先此敘明
    。
三、自訴人丙○○認被告甲○○、丁○○、乙○○涉有殘害人群治罪條例第三條第一
    項第二、三款之罪嫌，係以被告甲○○、丁○○、乙○○三人意圖消滅低收入戶
    之族群，將自訴人之低收入戶資格刪除，並使高雄縣原有六千多戶的低收入戶，
    刪除、消滅為僅剩下五百多戶，並將自訴人丙○○之優惠存款取消等語，為其論
    据。
四、訊之被告甲○○、丁○○、乙○○均否認犯罪，均辯稱：高雄縣低收入戶最多只
    有二千七百四十六戶，是八十九年十二月底的資料，沒有六千戶，也沒有刪掉這
    麼多的低收入戶，依中央法規規定私人財產有變動時，就要清查，這是低收入戶
    有時候增加，有時候減少之原因，經清查自訴人丙○○他們家全家整戶有新台幣
    （下同）一百六十三萬六千零八十四元，每人平均動產有三十二萬七千二百十七
    元，他們不符合底收入戶資格，自訴人丙○○不符合低收入戶，但是我們有讓他
    轉為中低身心障礙補助，我們不是意圖對某一民族、種族、或宗教團體或將低收
    入戶族群全部消滅掉，至於優惠存款並非我們社會局之業務等語。經查：高雄縣
    自民國八十四年至九十年之低收入戶數，每年均未達六千戶（八十九年十二月底
    最多為二千七百四十六戶），亦未曾有低於五百戶情事，截至九十年八月卅日止
    ，仍有二千五百七十戶，及有將自訴人丙○○列為中低身心障礙補助，每月領有
    三千元，此有高雄縣政府九十年九月十四日九十府社助字第九○○○一六○一四
    七號函及所附一覽表可稽。高雄縣自八十四年起每年仍有低收入戶二千數百多戶
    ，截至九十年八月卅日止，仍有二千五百七十戶，未曾有低於五百戶情事，則自
    訴人丙○○謂『高雄縣原有六千多戶的低收入戶，被刪除、消滅僅剩下五百多戶
    』，即屬不實，是被告甲○○、丁○○、乙○○三人並無要消滅低收入戶族群情
    事；至於優惠存款則是政府財政部門之業務，並非縣政府社會局之業務，此為眾
    所週知之事實，自訴人丙○○之優惠存款被取消，自與被告等無涉，此外復查無
    其他積極、確切之證據足認被告甲○○、丁○○、乙○○有何犯罪情事，不能證
    明被告甲○○、丁○○、乙○○犯罪，自應為無罪之諭知。
據上論斷，應依刑事訴訟法第三百零一條第一項，判決如主文。
中    華    民    國      九十      年       十       月     九     日
                              臺灣高等法院高雄分院刑事第八庭
                                  審判長法官  郭雅美
                                        法官  洪兆隆
                                        法官  張盛喜
右正本證明與原本無異。
如不服本判決，應於判決送達後十日內向本院提出上訴狀，其未述理由者並應於提
出上訴狀後十日內向本院補提理由書（應附繕本)。
                                     書記官  魏文常
中    華    民    國      九十      年       十       月     十二   日
                                                                  Ｊ


司法院資訊處製作；財團法人民間司法改革基金會備份。
